【裁判字號】    98,勞訴,7
【裁判日期】    990225
【裁判案由】    確認年資提敘
【裁判全文】
臺灣臺中地方法院民事判決               98年度勞訴字第7號
原      告  戊○○
被      告  台灣自來水股份有限公司
法定代理人  乙○○
訴訟代理人  丁○○
            丙○○
            甲○○
上列當事人間確認年資提敘事件，本院於民國99年1月26日言詞
辯論終結，判決如下：
    主  文
原告之訴駁回。
訴訟費用由原告負擔。
    事實及理由
甲、程序事項：
一、按法定代理人其代理權消滅者，訴訟程序在有法定代理人或
    得訴訟能力之本人承受其訴訟以前當然停止；又第168條至
    第172條及前條所定之承受訴訟人，於得為承受時，應即為
    承受之聲明。民事訴訟法第170條、第175條定有明文。本件
    起訴時被告之法定代理人為廖宗盛，民國（下同）98年8月1
    日乙○○接任為被告之法定代理人，並由乙○○具狀聲明承
    受訴訟，與上開規定相符，應予准許。
二、被告雖係經濟部所屬公營事業單位，然係依公司法規定所設
    立之股份有限公司，為私法人，並非中央或地方機關，而原
    告係被告之工程員，並非依公司法第27條規定，經國家或其
    他公法人指派在被告公司代表其執行職務或依其他法律逕由
    主管機關任用、定有官等，在公司服務之人員。是本件原告
    請求被告對其任職台北大眾捷運股份有限公司（下稱台北捷
    運公司）6年工作年資辦理採計提敘，應屬私法上爭議，對
    此兩造並不爭執，且有臺灣臺中高等行政法院97年度訴字第
    120號裁定在卷可稽，是本院自得審理，均合先敘明。
乙、實體事項：
一、原告起訴主張：
(一)、原告原任職台北捷運公司機電場場長之職務，嗣經被告於行
    政院人事行政局網站辦理機關公開徵選後，依被告96年2月
    16日台水人字第0960005 9470號商調函，由台北捷運公司機
    電場場長（十一等三級）商調至被告公司任職。而依公營事
    業機構之認定標準，台北捷運公司係政府與人民合資經營，
    且政府資本超過百分之五十之法定之公營事業機關，且原告
    係經銓敘部銓審通過具有公務員身份，應屬被告依「現職公
    務人員調任辦法」依法辦理指名商調之人員，惟被告人事室
    96年4月9日台水人字第09600082580號派令竟核定原告支第
    八職等年功薪一級460薪點，而未採計原告於90年起至96年
    間任職台北捷運公司之6年工作年資，殊有未合。查被告係
    依據「經濟部所局事業機構人事管理準則實施要點」辦理他
    機關現職人員指名商調，原告則依商調函及派令辦理報到，
    以商調作業前、後適用法理一致性原則及面試時雙方之約定
    意思承諾，及依公務人員任用法第16條、及考試院訂定之「
    行政、教育、公營事業人員相互轉任採計年資提敘官職等級
    辦法」第5條，暨勞動基準法第84條規定，以及憲法之信賴
    保護原則及平等權保障原則，請求被告依法對原告任職台北
    捷運公司公營事業6年工作年資予以採計提敘。
(二)、又原告於被告之職位為操作之工程員，依「技術人員任用條
    例」之「技術人員曾任國內外公民營機構年資認定採計提敘
    俸級要點」，技術人員曾在國內外公營機構或具有規模之民
    營機構，擔任與擬任職務性質及官職等級相當之職務年資，
    除得採計為應考資格年資外，其年資並得按年提敘俸級至其
    所敘定職等之本俸最高級為限。據此，在公務員之年資認定
    上，除公營事業服務年資外，技術人員年資亦均得能採計。
    且依被告派令，原告係銓敘部審定專門職業及技術人員高等
    考試電機工程技師及格，即為技術人員無虞，引用「技術人
    員曾任國內外公民營機構年資認定採計提敘俸級要點」之精
    神，辦理公營事業台北捷運公司服務年資採計提敘並無不妥
    。
(三)、再以憲法平等權保障而言，原告之同事即訴外人王興舜係於
    96年6月14日經指名商調作業，由台北自來水事業處至原告
    相同服務單位操作課任職，除可辦理6年台北自來水事業處
    年資提敘外，並因商調而得以延續休假年資。反觀原告同樣
    依據商調作業辦法辦理商調，結果除公營事業年資不予採計
    外，連休假年資亦招致中斷。因台灣省政府已於87年精省條
    例中廢除，被告機關亦於88年7月依臺灣省政府功能業務與
    組織調整暫行條例改隸經濟部管轄，且又於96年5月1日更名
    為「台灣自來水股份有限公司」，被告身份早已非省府所屬
    機關，人事作業本應依經濟部與公務員相關規定，並參照前
    項說明之相關法令辦理，是以原告所具有台北捷運公司之公
    營事業年資亦應比照訴外人王興舜辦理提敘，以維執法之公
    平性。
(四)、原告於面試時被告長官即告知可以年資延續採計，既有年資
    可核算至第九職等，後續被告人事單位黃小姐通知備取時，
    原告亦再次向黃小姐確認提敘薪資無誤，方同意商調。據此
    ，原告報到後應依法實現約定意思承諾。
  1.原告參加被告所舉辦面試時，6位面試長官審查即告知可年
    資延續採計，以現任台北捷運公司十一職等場長，既有年資
    可核算至被告公司第九職等。且後續被告人事單位黃小姐通
    知錄取時，原告亦再次向黃小姐確認提敘薪資無誤，否則若
    被告知將予減薪降級且年資不計，還要每天從台北跑到平鎮
    遠距離通勤上班，當下應毫不考慮就直接拒絕，雙方聯繫洽
    談已有年資薪級確認之約定，原告才會答應到任，被告方簽
    報董事長同意辦理發函商調作業。
  2.依據一般人事作業規定，異動人員到任之派令均先以原銓敘
    部核定敘薪職等發派任用，至新單位後再檢據相關年資資料
    另行辦理審定年資提敘。被告派令亦明列可於三個月內提出
    申請重行審定，故原告於報到後依派令提出「任用或俸給案
    申請重行審定』，檢附相關年資證明文件提敘。故依民法第
    94條、第153條之規定，被告應履行面試時約定意思承諾，
    依法辦理原告公營事業年資採計提敘。
(五)、對被告抗辯之陳述：
  1.本件年資採計提敘認定之爭議，被告所提銓敘部79年6月20
    日79台華法一字第0424112號函釋略以：「行政、教育、公
    營事業人員相互轉任採計年資提敘官職等級辦法係有關行政
    、教育、公營事業三類人員相互轉任提敘官職等之規定，如
    係公營事業人員間之交流，應不屬本辦法適用範圍，宜由各
    主管機關自行參酌處理」。惟被告引用該函釋應屬無據：
  (1)查考試院依據公務人員任用法第16條，於79年4月13日制訂
    「行政、教育、公營事業人員相互轉任採計年資提敘官職等
    級辦法」，本辦法又分別於81、84、88年歷經三次修法，再
    者依釋字第501號：『旨在促使行政、教育、公營事業三類
    不同任用制度間，具有基本任用資格之專業人員相互交流』
    。該辦法中並無人員交流之限制條件。
  (2)針對被告引用79年6月20日台華法一字第0424112號函，經由
    考試院設置之全國人事法規釋例資料庫檢索系統以歷史沿革
    、關鍵字、文號、日期等四種方式查詢均無所獲，經查目前
    與本法有關之解釋函僅剩6項。被告答辯所引述解釋函已於
    後續三次修法過程中進行檢討刪除，而今並不復存在。對於
    該解釋函，查被告僅採片面部分引用該函釋，無法出具原函
    檢視全文上、下對照文意，且該函又授權同意宜由各主管機
    關自行參酌處理。故依中央法規標準法：法律不得牴觸憲法
    ，命令不得牴觸憲法或法律之精神；據此，因該釋函亦授權
    各主管機關自行參酌處理，現階段又查無此函釋，原辦法又
    無排除條款，是故被告引用無據。
  (3)另臺灣省政府87年3月31日八七府人四字第9887號函規定：
    『生產事業機構人員，其曾任行政機關、公立學校或公營事
    業之聘僱人員年資，……同意准予按年核計比照支薪』，亦
    即表示事業機構人員可轉任事業機構，且其年資均可併計，
    直接否定被告所提該解釋函之存在性。亦同意生產事業機構
    人員曾任行政、教育、公營事業三類人員其年資均可認定與
    相互銜接，再次證明並無排除條款。
  (4)且依81年11月1日制訂「技術人員任用條例」之技術人員曾
    任國內外公民營機構年資認定採計提敘俸級要點，技術人員
    曾在國內外公營機構或具有規模之民營機構，擔任與擬任職
    務性質及官職等級相當之職務年資，除得採計為應考資格年
    資外，其年資並得按年提敘俸級至其所敘定職等之本俸最高
    級為限。該辦法除無公營事業單位技術人員之排除條款外，
    亦認可少數大型民營機構之服務年資。綜前述各項，可資證
    明「行政、教育、公營事業人員相互轉任採計年資提敘官職
    等級辦法」於79年制訂後經501號釋憲文與後續3次修法後，
    並無限制相互轉任之條件，同意相互採計三類人員之所有年
    資，可一併計入曾任公職年資中辦理。
  2.被告係依「經濟部所屬事業機構人事管理準則實施要點」，
    採「現職公務人員調任辦法」依法辦理原告指名商調：
    被告為經濟部所屬公營事業機構，其人事管理係依「經濟部
    所屬事業機構人事管理準則實施要點」辦理，其中第8點：
    「各機構人員之派（僱）用分下列各類：新進、調遷、升等
    、降等、權理、代理等六項。他單位現職人員進用依本要點
    第29點：「必要時得向政府機關指名商調適當合格之人員」
    。據此，原告係經被告於行政院人事行政局網站辦理機關徵
    才公開徵選錄取後，被告再以96年2月16日台水人字第09600
    059470號商調函向公營台北捷運公司辦理指名商調原告，因
    公營台北捷運公司係「政府與人民合資經營，且政府資本超
    過百分之五十」之台北市政府公營事業機關。被告再於96年
    4月9日台水人字第09600082580號派令，將原告由台北捷運
    公司轉調至被告機關任職，係採「現職公務人員調任辦法」
    辦理指名商調原告。
  3.被告雖主張原告係96年5月1日起改適經濟部所屬事業人事制
    度前所進用人員，應適用當時「臺灣地區省（市）營事業機
    構人員遴用暫行辦法」、「臺灣地區省（市）營事業機構人
    員薪給暫行辦法」法規，然其主張並不可採：
  (1)87年12月21日起實施「臺灣省政府功能業務與組織調整暫行
    條例」（簡稱：精省條例），臺灣省政府自88年7月1日起裁
    併、改隸，並應於89年12月31日前完成組織業務調整相關措
    施，被告機關亦於88年7月依法改隸經濟部管轄，並再於96
    年5月1日更名為「台灣自來水股份有限公司」，被告身份早
    已非省府所屬機關。
  (2)查「臺灣地區省（市）營事業機構人員遴用暫行辦法」係於
    民國69年6月經台灣省政府、台北市政府、高雄市政府三機
    關令會銜發布，最後修正日係於81年4月，其後迄今即再無
    修正。其第二條所列11個機關單位，目前除臺北自來水事業
    處外，其餘均已更名或民營化，法理上已不適用，且臺北自
    來水事業處亦不受上開辦法之規範，而自行報請北市府核定
    「台北自來水事業處工作規則」辦理人事管理作業。
  (3)被告於88年7月依精省條例改隸經濟部管轄，至96年還能繼
    續依據15年前省府時代制訂之「臺灣地區省（市）營事業機
    構人員遴用暫行辦法」，自稱「台北自來水事業處與被告同
    為省市營機關」？而可未依經濟部或公務人員相關法令辦理
    人事進用作業嗎？另檢視本辦法第15條規定：『臺灣地區各
    縣市政府及各鄉鎮、縣轄市公所之事業機構人員其遴用準用
    本辦法之規定』，原告系爭年資符合臺灣地區各縣市政府之
    規定，亦應準用本辦法，而不應排除。
(六)、並聲明：被告應承認原告在台北大眾捷運有限公司之6年工
    作年資，並予以採計提敘。
二、被告則以：
(一)、原告係被告96年5月1日起改適經濟部所屬事業人事制度前所
    進用人員，應適用當時「臺灣地區省（市）營事業機構人員
    遴用暫行辦法」、「臺灣地區省（市）營事業機構人員薪給
    暫行辦法」法規，又當時對外徵才數十人並非僅原告1人，
    皆依上開規定予以敘薪或比支薪，並無爭議。復查依「行政
    、教育、公營事業人員相互轉任採計年資提敘官職等級辦法
    」旨在促使行政、教育、公營事業三類不同任用制度間，具
    有基本任用資格之專業人員相互交流，以擔任中、高級主管
    職務。另依銓敘部79年6月20日79台華法一字第0424112號函
    釋略以，「行政、教育、公營事業人員相互轉任採計年資提
    敘官職等級辦法」係有關行政、教育、公營事業三類人員相
    互轉任提敘官職等之規定，如係公營事業人員間之交流，應
    不屬該辦法適用範圍。再依「臺灣地區省（市）營事業機構
    人員薪給暫行辦法」第14條規定，各機構人員之有關薪給事
    項，本辦法未規定者，準用公務人員俸給法法規之規定。而
    「公務人員俸給法」第17條規定略以，公務人員曾任下列年
    資，如與現任職務職等相當、性質相近且服務成績優良者，
    得按年核計加級……。一、經銓敘部銓敘審定有案之年資。
    二、公營事業機構具公務員身分之年資。三、依法令任官有
    案之軍職年資……。查台北捷運公司於86年5月29日起，依
    「公營大眾捷運服份有限公司設置管理條列」第9條規定「
    捷運公司董事長、監察人及代表公股之董事，具公務員身分
    ，總經理及其餘董事，得不具公務員身分。捷運公司副總經
    理以下之從業人員，……依公司人事規章辦理，不適用公務
    員有關法令之規定」，故原告任職台北捷運公司期間未具公
    務員身分甚明，依法無法採計其年資辦理提敘。被告僅就其
    曾任國立臺灣大學擔任技士經銓敘審定為薦任第六職等本俸
    四級，另採計其88年1月至89年12月計2年公職年資提敘二級
    ，即以第八職等年功薪一級460薪點進用。
(二)、原告為被告於95年10月間對外徵才所進用之人員，被告雖於
    96年2月16日以台水人字第09600059470號函向台北捷運公司
    商調原告，惟經台北捷運公司人事單位承辦人表示，該公司
    於86年5月29日起，依「公營大眾捷運服份有限公司設置管
    理條列」第9條之規定，副總經理以下從業人員，不適用公
    務員有關法令規定，員工已不具公務員身分，故不再與公務
    機關辦理商調作業，該文即予以存查。原告即於96年3月3日
    以請願書表示，將以自請離職方式離開現職……。後經被告
    用人單位（第二區管理處）函轉其請願書，經簽准進用並於
    96年4月9日發布派令。故該派令係以其請願書經簽奉批准發
    布，並非依商調函辦理，故非原告所述其係被告指名商調進
    用人員。另台北捷運公司於96年4月13日北捷人字第0963081
    4700號函回復以，本公司戊○○擬至貴公司任職一案，本公
    司無意見。台北捷運公司並未表示同意商調，此觀被告其他
    以商調方式進用者，其回復函會載明「敬表同意」，且被告
    所發之派令於說明欄，亦會載明「同意過調」等之情形不同
    ，顯見原告之進用，並非屬指名商調進用。
(三)、又原告主張依「技術人員任用條例」之「技術人員曾任國內
    外公民營機構年資認定採計提敘俸級要點」，技術人員曾在
    國內外公營機構或具有規模之民營機構，擔任與擬任職務性
    質及官職等級相當之職務年資，……其年資並得按年提敘俸
    級至其所敘定職等之本俸最高級為限部分。惟原告並非以技
    術人員任用條例進用人員，且「技術人員任用條例」業於91
    年1月29日廢止、「技術人員曾任國內外公民營機構年資認
    定採計提敘俸級要點」亦於91年3月8日廢止，故原告援用已
    廢止之法規顯屬無據。
(四)、另原告主張同區處操作課工程員即訴外人王興舜，其曾任台
    北自來水事業處年資辦理年資提敘一事，經查王員原係服務
    於台北自來水事業處，該處與被告皆適用「臺灣地區省（市
    ）營事業機構人員遴用暫行辦法」、「臺灣地區省（市）營
    事業機構人員薪給暫行辦法」規定，其職等薪級相同，皆屬
    省（市）營事業機構，其年資係為公務年資，是以人員間調
    任之職等薪級當然得以採計，與原告非屬公務年資採計之規
    定並不相同，並無所謂違反平等原則之問題。
(五)、有關「行政、教育、公營事業人員相互轉任採計年資提敘官
    職等級辦法」第5條規定「公立學校教育人員及公營事業人
    員經高等考試、特種考試之乙等考試及格轉任行政機關人員
    時……」。第6條規定「經高等考試、特種考試之乙等考試
    及格之行政機關及公立學校教育人員轉任公營事業人員或行
    政機關及公營事業人員轉任公立學校教育人員時，比照前條
    規定辦理……」。上開規定旨在促使行政、教育、公營事業
    三類不同任用制度間，具有基本任用資格之專業人員相互交
    流，以擔任中、高級主管職務。另依銓敘部79年6月20日79
    台華法一字第0424112號函釋略以，「行政、教育、公營事
    業人員相互轉任採計年資提敘官職等級辦法」係有關行政、
    教育、公營事業三類人員相互轉任提敘官職等之規定，如係
    公營事業人員間之交流，應不屬該辦法之適用範圍。另被告
    於84年間曾商調中國石油公司花蓮營業處產品管理師至本公
    司擔任工程師，茲因當事人提敘薪級有疑義，陳情行政院人
    事行政局，經該局84年10月26日八十四局力字第36899號書
    函復當事人：「五、……有關年資採計提敘，並無上開三類
    人員相互轉任提敘官職等級辦法之適用」。即以中國石油公
    司與被告皆屬公營事業機構，依上開規定並不適用該辦法，
    故被告對於是類商調進被告之人員皆依上開規定辦理。
(六)、年資提敘薪級係以是否為公務年資為認定，與原任職單位是
    否為公營事業或是否以商調方式並無關連：
    依公營大眾捷運服份有限公司設置管理條列第9條：「捷運
    公司董事長、監察人及代表公股之董事，具公務員身分，總
    經理及其餘董事，得不具公務員身分。捷運公司副總經理以
    下之從業人員，……依公司人事規章辦理，不適用公務員有
    關法令之規定」規定，本件原告服務於台北捷運公司時，非
    屬公務年資；再者，銓敘部92年5月9日部銓二字第09224219
    2書函，有關公務人員曾任中船公司年資，無法採計提敘俸
    級之案例中，亦係因其公司管理辦法規定，副總經理及以下
    之從業人員採用聘雇制度，不具公務員身分。縱然其公司是
    公營事業機構，但因員工不具公務員身分，依「公務人員俸
    給法」第17條規定及公務人員曾任公務年資採計提敘俸級認
    定辦法第6條規定，其年資亦無法採計提敘俸級。據此台北
    捷運公司之員工不具公務員身分者，依上開案例，其服務年
    資自無法採計提敘俸級，亦即需任公營事業機構並具公務員
    身分之年資，始得以提敘俸級。
(七)、綜上所述，因台北捷運公司副總經理以下之從業人員不具公
    務員身分，故原告服務該公司之6年年資，並非公務年資，
    實無法辦理提敘。且當初辦理進用時即以電話告知原告台北
    捷運公司之年資因非公職年資，無法據以採計，經渠考慮後
    ，期間亦多次電話溝通，又迭次反覆最後始決定至被告第二
    區管理處服務，是原告於進入本公司之前已明確知道該段年
    資無法提敘薪級之情事等語，資為抗辯。
(九)、並聲明：原告之訴駁回。
三、本件經兩造整理並協議簡化爭點如下：
(一)、兩造不爭執事項（本院採為判決之基礎）：
  1.原告原任職台北捷運公司機電場場長，參加被告於行政院人
    事行政局網站辦理機關徵才公開徵選後，轉至被告公司服務
    ，於96年4月9日經被告核定之起敘薪級為第八職等年功薪一
    級460薪點。
  2.如原告主張有理由，原告得採計提敘之工作年資為原任職台
    北捷運公司機電場場長之6年。
(二)、兩造爭點事項：
    被告是否應承認原告原任職台北捷運公司機電場場長（任職
    期間自90年起至96年？）之6年工作年資，而加以採計提敘
    ？
四、本院之判斷：
(一)、原告主張其原任職台北捷運公司機電場場長之職務，嗣經被
    告於行政院人事行政局網站辦理機關公開徵選後，依被告96
    年2月16日台水人字第09600059470號商調函，由台北捷運公
    司機電場場長商調至被告公司任職。而依公營事業機構之認
    定標準，台北捷運公司係政府與人民合資經營，且政府資本
    超過百分之五十之法定之公營事業機關，且原告係經銓敘部
    銓審通過具有公務員身份，屬「現職公務人員調任辦法」依
    法辦理指名商調之人員等語。被告則以：原告雖為被告於95
    年10月間對外徵才所進用之人員，且被告雖於96年2月16日
    以台水人字第09600 059470號函向台北捷運公司商調原告，
    惟經台北捷運公司人事單位承辦人表示，該公司於86年5月
    29日起，依「公營大眾捷運服份有限公司設置管理條列」第
    9條之規定，副總經理以下從業人員，不適用公務員有關法
    令規定，員工已不具公務員身分，故不再與公務機關辦理商
    調作業，該文即予以存查。原告即於96年3月3日以請願書表
    示，將以自請離職方式離開現職……。後經被告用人單位（
    第二區管理處）函轉其請願書，經簽准進用並於96年4月9日
    發布派令。故該派令係以其請願書經簽奉批准發布，並非依
    商調函辦理，故非原告所述其係被告指名商調進用人員，另
    台北捷運公司於96年4月13日北捷人字第09630814700號函回
    復以，本公司戊○○擬至貴公司任職一案，本公司無意見。
    台北捷運公司並未表示同意商調，此觀被告其他以商調方式
    進用者，其回復函會載明「敬表同意」，且被告所發之派令
    於說明欄，亦會載明「同意過調」等之情形不同，顯見原告
    之進用，並非屬指名商調進用等語置辯。查，被告上開辯解
    ，有其提出之台灣省自來水公司96年2月16日台水人字第096
    00059470號函、台灣省自來水公司第二區管理處96年3月14
    日台水二人字第096000294000號函、96年3月3日原告請願書
    、台灣省自來水公司96年4月9日台水人字第09600082580 號
    令、台北大眾捷運公司96年4月13日北捷人字第09630814700
    號函、財政部臺灣省中區國稅局96年5月7日中區國稅人字第
    0960020621號函、台灣省自來水公司96年5月14日台水人字
    第09600144440號令等件在卷可稽（見本院卷第143頁以下）
    ，堪信屬實。原告無視被告所提上開轉任經過，及其於台北
    捷運公司任職期間並不具公務人員身分，依規定台北捷運公
    司無從與被告辦理商調作業，及其於96年3月3日自行書寫致
    被告之請願書內載「個人將以自請離職方式離開現職」，徒
    以被告曾發佈商調函，堅持其乃被告依據「經濟部所局事業
    機構人事管理準則實施要點」辦理他機關現職人員指名商調
    ，其則依商調函及派令辦理報到，以商調作業前、後適用法
    理一致性原則，及憲法信賴保護原則，主張被告應採計提敘
    其於台北捷運公司任職之6年工作年資，自屬無據。
(二)、原告又主張原告於面試時被告長官即告知可以年資延續採計
    ，既有年資可核算至第九職等，後續被告人事單位黃小姐通
    知備取時，原告亦再次向黃小姐確認提敘薪資無誤，方同意
    商調，據此依民法第94條、第153條之規定，被告應履行面
    試時約定意思承諾，依法辦理原告年資採計提敘等語，並提
    出其與被告人事黃小姐聯繫之電子郵件為證。然，原告所提
    其與被告人事黃小姐聯繫之電子郵件（見本院卷第172頁）
    ，其內容僅為原告調任至被告之聯繫經過，並未具體提及原
    告之年資採計提敘。況被告主張於原告調任時，雙方曾多次
    電話聯繫，於連繫過程中，被告即明白告知原告其任職台北
    捷運公司之年資因非公職年資，無法採計，經原告考慮後，
    期間亦多次電話溝通，又迭次反覆最後始決定至被告服務，
    原告已明確知悉無法提敘薪給之規定，對此，原告於本院98
    年9月8日審理中亦自承「當時確實有電話聯繫討論此部分的
    問題，對被告主張不爭執，但一般都是就任後再提出證明」
    等語（見本院卷第118頁），是原告請求被告應履行面試時
    約定意思承諾，依法辦理原告年資採計提敘，亦屬無據。
(三)、原告再主張依被告派令，原告係銓敘部審定專門職業及技術
    人員高等考試電機工程技師及格，即為技術人員無虞，引用
    「技術人員曾任國內外公民營機構年資認定採計提敘俸級要
    點」之精神，辦理公營事業台北捷運公司工作年資採計並無
    不妥云云。惟，原告並非被告以技術人員任用條例進用人員
    ，且「技術人員任用條例」業於91年1月29日廢止、「技術
    人員曾任國內外公民營機構年資認定採計提敘俸級要點」並
    於91年3月8日廢止，原告主張援用已廢止之法規之精神，請
    求被告辦理工作年資採計，尚無可採。
(四)、原告另主張依公務人員任用法第16條規定「高等考試或相當
    高等考試以上之特種考試及格人員，曾任行政機關人員、公
    立學校教育人員或公營事業人員服務成績優良之年資，除依
    法令限制不得轉調者外，於相互轉任性質程度相當職務時，
    得依規定採計提敘官、職等級；其辦法由考試院定之」，而
    依據前項法令，考試院特訂定「行政、教育、公營事業人員
    相互轉任採計年資提敘官職等級辦法」，依該辦法第3條規
    定「……本辦法所稱「公營事業人員」，係指各級政府設置
    之生產、金融（保險）、交通及公用等事業機構從業人員。
    」，及第5條規定「公立學校教育人員及公營事業人員經高
    等考試、特種考試之乙等考試及格轉任行政機關人員時，除
    分別取得其考試及格等次、類科之任用資格外，其轉任前曾
    任轉任職務性質相近、等級相當之服務成績優良年資，先按
    年換算俸級至各該職等本俸最高級，其年終（度）考績、考
    成或考核結果如比照合於公務人員考績法第11條第一項考績
    升等之規定者，並得採計取得較高職等之任用資格。」。又
    依公營事業機構之認定標準，台北捷運公司係政府與人民合
    資經營，且政府資本超過百分之五十之法定之公營事業機關
    ，且原告係經銓敘部銓審通過具有公務員身份，被告自應依
    上開規定及勞動基準法第84條等規定，採計提敘原告任職台
    北捷運公司之6年工作年資等語。惟，公務人員俸給法第26
    條雖規定「教育人員及公營事業人員之俸給，均另以法律定
    之。」，然原告並未舉出目前有關公營事業人員之俸給，有
    何其他法律加以規範，則被告主張其係經濟部所屬公營事業
    單位，且原告係被告96年5月1日起改適經濟部所屬事業人事
    制度前所進用人員，關於原告之薪給應適用臺灣地區省（市
    ）營事業機構人員薪給暫行辦法，並無不當。而依臺灣地區
    省（市）營事業機構人員薪給暫行辦法第14條規定「各機構
    人員之有關薪給事項，本辦法未規定者，準用公務人員俸給
    法法規之規定」，是本件有關原告得否採計年資提敘，自應
    依上開規定決之。對此，原告雖以被告為經濟部所屬公營事
    業，人事管理係依「經濟部所屬事業機構人事管理準則實施
    要點」，而原告係他單位現職人員進用依本該要點第29點辦
    理指名商調，非屬公務員任用法、俸給法、退休法及公務人
    員保障法之規範範圍，而主張本件有關原告得否採計年資提
    敘，不應適用上開規定決之，然其又主張被告應依公務人員
    任用法第16條、第33條規定，及考試院特訂定之「行政、教
    育、公營事業人員相互轉任採計年資提敘官職等級辦法」，
    採計提敘其6年工作年資，顯然前後矛盾，且無視於被告現
    行作業規定，所述自無可採。而依「公務人員俸給法」第17
    條第1項規定：公務人員曾任下列年資，如與現任職務職等
    相當、性質相近且服務成績優良者，得按年核計加級至其所
    銓敘審定職等之本俸最高級；如尚有積餘年資，且其年終（
    度）考績（成、核）合於或比照合於公務人員考績法晉敘俸
    級之規定，得按年核計加級至其所銓敘審定職等之年功俸最
    高級為止：一、經銓敘部銓敘審定有案之年資。二、公營事
    業機構具公務員身份之年資。三、依法令任官有案之軍職年
    資。四、公立學校之教育人員年資。五、公立訓練機構職業
    訓練師年資。」。且依「公務人員曾任公務年資採計提敘俸
    級認定辦法第6條規定，須任公營事業機構並具公務員身分
    之年資，始得以採計提敘。查台北捷運公司於86年5月29日
    起，依「公營大眾捷運服份有限公司設置管理條列」第9條
    規定「捷運公司董事長、監察人及代表公股之董事，具公務
    員身分，總經理及其餘董事，得不具公務員身分。捷運公司
    副總經理以下之從業人員，……依公司人事規章辦理，不適
    用公務員有關法令之規定」，是依上開規定，原告於任職台
    北捷運公司機電場場長之6年工作年資，應未具公務員身分
    甚明。對此，被告依上開臺灣地區省（市）營事業機構人員
    薪給暫行辦法第14條規定，準用公務人員俸給法第17條，公
    務人員曾任公務年資採計提敘俸級認定辦法第6條規定，不
    予採計提敘原告任職台北捷運公司機電場場長而未具公務員
    身分之6年工作年資，僅就其曾任國立臺灣大學擔任技士經
    銓敘審定為薦任第六職等本俸四級，另採計其88年1月至89
    年12月計2年公職年資提敘二級，以第八職等年功薪一級460
    薪點進用，於法並無違誤。原告漠視上開公務人員俸給法等
    相關規定，徒以「行政、教育、公營事業人員相互轉任採計
    年資提敘官職等級辦法」，並無人員交流之限制條件，被告
    引用銓敘部79年6月20日79台華法一字第0424112號函釋應屬
    無據云云，據以主張被告應逕依該辦法予以採計提敘其任職
    台北捷運公司而未具公務員身分之6年工作年資，自無可取
    。
(五)、再原告另主張以憲法平等權保障而言，原告之同事即訴外人
    王興舜係於96年6月14日經指名商調作業，由台北自來水事
    業處至原告相同服務單位操作課任職，除可辦理6年台北自
    來水事業處年資提敘外，並因商調而得以延續休假年資。反
    觀原告同樣依據商調作業辦法辦理商調，結果除公營事業年
    資不予採計外，連休假年資亦招致中斷。是以原告所具有台
    北捷運公司之公營事業年資亦應比照訴外人王興舜辦理提敘
    ，以維執法之公平性等語。，然訴外人王興舜原係服務於台
    北自來水事業處，該處與被告皆適用「臺灣地區省（市）營
    事業機構人員遴用暫行辦法」、「臺灣地區省（市）營事業
    機構人員薪給暫行辦法」規定，其職等薪級相同，其年資係
    為公務年資，與原告非屬公務年資並不相同，被告予以差別
    處理，難謂有違平等權保障原則，是原告此部分之主張亦無
    可採。
五、綜上所述，本件被告之抗辯應屬可採，原告之主張並無積極
    證據證明，均屬無據。從而原告主張依據商調作業前、後適
    用法理一致性原則及面試時雙方之約定意思承諾，及依公務
    人員任用法第16條、及考試院訂定之「行政、教育、公營事
    業人員相互轉任採計年資提敘官職等級辦法」第5條，暨勞
    動基準法第84條規定，以及憲法之信賴保護原則及平等權保
    障原則，請求被告依法對原告6年台北捷運公司公營事業工
    作年資予以採計提敘等語，均無理由，應予駁回。
六、本件判決之基礎已臻明確，兩造其餘攻擊防禦方法及舉證，
    經審酌後，核與判決結果無影響，爰不另一一論述，併此敘
    明。
七、結論：本件原告之訴為無理由，依民事訴訟法第78條判決如
    主文。
中    華    民    國    99    年    2    月     25    日
                  民事第四庭          法  官  洪堯讚
一、右為正本係照原本作成。
二、如不服本判決，應於判決送達後20日內，向本院提出上訴狀
    。（須按他造當事人之人數附繕本）。
三、提起上訴，應以上訴狀表明(一)對於第一審判決不服之程度，
    及應如何廢棄或變更之聲明，(二)上訴理由（民事訴訟法第
    441條第1項第3款、第4款），提出於第一審法院。
中    華    民    國    99    年    2    月     25    日
                                      書記官

司法院資訊處製作；財團法人民間司法改革基金會備份。
